臺灣基隆地方法院民事判決　　　　　　　　　　　　　九十一年度訴字第三八四號
　　原　　　告　成功瀝青工業股份有限公司
　　法定代理人　甲○○
　　法定代理人　乙○○
　　訴訟代理人　丙○○
右當事人間請求給付工程款事件，本判決如左：
    主    文
原告之訴及假執行之聲請均駁回。
訴訟費用由原告負擔。
    事　　實
甲、原告方面：
  一、聲明：被告應給付原告新台幣（下同）一百四十萬元，及自起訴狀繕本送達翌
      日起至清償日止，按年息百分之五計算之利息，並願供擔保請准宣告假執行。
  二、陳述：
    （一）原告與被告於民國八十七年間就「平新產業道路改善工程之瀝青舖設工程
          」（下稱系爭工程）訂立承攬契約，原告並於契約成立之後，依約如期進
          場施工，而於八十八年十一月間完工，亦經被告採樣送驗合格。然因被告
          於系爭工程中尚有無筋混凝土擋土牆、蛇籠擋土牆等他項工程仍在施工，
          時有滿載之砂石車及預拌混凝土車行駛，致使原告原已完工之路面產生彈
          性破壞，被告遂以此不可歸責於原告之事由為藉口，拒不給付工程款。嗣
          被告為向台北縣平溪鄉公所請領工程款，遂派員協同鄉公所人員與原告協
          商，兩造並達成協議，約定由原告再次進場施工，而被告應給付原告兩次
          工程款共新台幣（下同）二百四十萬元。原告於八十九年十月間完工，並
          由鄉公所人員會同被告及原告共同取樣送驗合格，惟於原告請求被告依約
          給付工程款二百四十萬元時，被告則請求原告將前開兩造之約定訂立書面
          契約，並僅先給付原告一百萬元，餘額待鄉公所驗收完成時始為給付。詎
          於工作完成後，適逢颱風過境，再度造成路面毀損。
    （二）查工作毀損滅失之危險，於定作人受領前，由承攬人承擔。如定作人受領
          遲延者，其危險由定作人承擔。前二條所定之受領，如依工作性質無須交
          付者，以工作完成時視為受領，此為民法第五百零八條第一項、第五百十
          條所明定。本件原告所承攬之系爭工程為瀝青混凝土之舖設，核其性質於
          鋪設完工後，承攬工作即已完成而無須交付。則依前開規定，原告於工作
          完成時，即視為被告已經受領，其後因颱風造成路面毀損之危險，即應由
          被告承擔。
  三、對於被告抗辯之陳述：
      兩造間所訂之承攬契約，標的為八十八年、八十九年間二次之瀝青混凝土舖設
      工程，並經原告依約完成工作，被告以非前開契約效力所及之工作，指稱原告
      未依約施工作為拒絕給付報酬之藉口，顯無可採。
  四、證據：提出工程契約書、試驗報告、鑑定報告書、請款明細表、支付命令各一
      份、瀝青混凝土出貨單九十九張等影本為證。
乙、被告方面：
  一、聲明：駁回原告之訴及假執行之聲請，如受不利益判決，願供擔保請准免為假
      執行之宣告。
  二、陳述：
    （一）被告於八十七年間承包平溪鄉公所系爭工程，其中有關舖設瀝青工程部分
          ，因被告非屬專業，遂以口頭約定全部價款依鄉公所發包價一百萬元，交
          由原告依鄉公所所訂規範負責施作，並須通過驗收後以現金交付。惟因施
          工中原告不聽從工地負責人告知氣候不佳不宜舖設之警語，強行於豪雨下
          舖設，造成施工不良日後發生路面毀損之結果，雖經原告數度改善，仍未
          獲合格驗收，被告因此無法向業主領取工程款。
    （二）系爭工程業主要求完工甚急，被告為此屢次催促原告進場重新施工，並發
          函催告，均未獲理睬。經商請李明水與原告協商，原告提出要被告先行支
          付先前已施工之工料款一百萬元，始肯進場施工，兩造乃於九十年一月十
          五日與原告簽訂契約，將系爭工程總價變更為二百四十萬元，並於簽約後
          給付原告一百萬元，餘額約定俟業主驗收合格後付款。然原告卻不依約履
          行進場施工，雖經數度催告，原告均置之不理，被告迫於無奈，乃委由其
          他廠商施工完成，目前正在辦理驗收中。原告未盡依約施工之責任，其請
          求被告給付工程款，顯無理由。
  三、證據：支付命令及異議狀、合約書、收據、平溪鄉公所函、工程合約書、付款
      紀錄各一份、存證信函二份為證。
    理　　由
一、原告起訴主張兩造於八十七年間就系爭工程訂立承攬契約，原告並於契約成立之
    後，依約如期進場施工，而於八十八年十一月間完工，亦經被告採樣送驗合格。
    然因被告於系爭工程中尚有無筋混凝土擋土牆、蛇籠擋土牆等他項工程仍在施工
    ，時有滿載之砂石車及預拌混凝土車行駛，致使原告原已完工之路面產生彈性破
    壞，被告遂以此不可歸責於原告之事由為藉口，拒不給付工程款。嗣被告為向台
    北縣平溪鄉公所請領工程款，遂派員協同鄉公所人員與原告協商，兩造並達成協
    議，約定由原告再次進場施工，而被告應給付原告兩次工程款共二百四十萬元。
    原告於八十九年十月間完工，並由鄉公所人員會同被告及原告共同取樣送驗合格
    ，惟於原告請求被告依約給付工程款二百四十萬元時，被告則請求原告將前開兩
    造之約定訂立書面契約，並僅先給付原告一百萬元，餘額待鄉公所驗收完成時始
    為給付。詎於工作完成後，適逢颱風過境，再度造成路面毀損。原告所承攬之系
    爭工程為瀝青混凝土之舖設，核其性質於舖設完工後，承攬工作即已完成而無須
    交付。則依前開規定，原告於工作完成時，即視為被告已經受領，其後因颱風造
    成路面毀損之危險，即應由被告承擔等語。被告則以兩造原約定系爭工程全部價
    款依鄉公所發包價一百萬元，交由原告依鄉公所所訂規範負責施作，並須通過驗
    收後以現金交付。惟因施工中原告不聽從工地負責人告知氣候不佳不宜舖設之警
    語，強行於豪雨下舖設，造成施工不良日後發生路面毀損之結果，雖經原告數度
    改善，仍未獲合格驗收，被告因此無法向業主領取工程款。嗣因系爭工程業主要
    求完工甚急，兩造經協商後，於九十年一月十五日與原告簽訂契約，將系爭工程
    總價變更為二百四十萬元，並於簽約後給付原告一百萬元，餘額約定俟業主驗收
    合格後付款。然原告卻不依約履行進場施工，雖經數度催告，原告均置之不理，
    被告迫於無奈，乃委由其他廠商施工完成，目前正在辦理驗收中。原告未盡依約
    施工之責任，其請求被告給付工程款，顯無理由等語，資為抗辯。
二、兩造於九十年一月十五日簽訂契約，由被告以二百四十萬元之總價，承包系爭工
    程，雙方約定由被告先行支付一百萬元，餘額待業主台北縣平溪鄉公所正式驗收
    合格後付款，被告並已支付原告一百萬元之事實，有契約書、統一發票及支票等
    影本各一份在卷足憑，且為兩造所不爭執，原告此部分之主張固堪信為真實。惟
    查兩造所簽訂之契約為承攬契約，由原告完成系爭工程，而被告給付報酬。按承
    攬人完成工作，應使其具備約定之品質，及無減少或滅失價值或不適於通常或約
    定使用之瑕疵，此為民法第四百九十二條所規定承攬人物之瑕疵擔保責任。又工
    作毀損、滅失之危險，於定作人受領前，由承攬人負擔。如定作人受領遲延者，
    其危險由定作人負擔，同法第五百零八條第一項亦有明文規定。依兩造所訂之系
    爭契約第四條所載「付款新台幣壹佰萬元整，餘額待業主正式驗收合格後付款。
    」系爭工程之性質，自屬須於完成後交付，並由定作人受領，極為明確。從而系
    爭工程毀損、滅失之危險，在定作人即被告受領前，自應由原告負擔，原告主張
    系爭工程之性質，無須交付，於完工時視為業已受領云云，顯非可採。另民法第
    九十九條規定，附停止條件之法律行為，於條件成就時，發生效力。本件原告承
    包之系爭工程，因「現場路面破損多處，整修改善後附改善照片，路基級配層請
    夯實為主，另擇期全案驗收」未經業主即平溪鄉公所驗收合格，有驗收紀錄在卷
    可稽，原告亦自承施工之後沒有正式驗收（見本院九十一年十月二十三日言詞辯
    論筆錄）。又被告數度催告原告進場施工，均未獲原告履行，乃於九十年八月十
    五日與仟華工程有限公司簽約，由該公司負責將壞損部分挖除全數改善或重築，
    被告並已支付該公司部分工程款四十萬元，亦有存證信函二份、契約書、統一發
    票、支票等影本各一份附卷足憑，足證被告所為原告未完成系爭工程之抗辯為真
    實。原告既未完成承攬之工作並交付，則被告給付報酬之停止條件尚未成就，揆
    諸前開說明，原告請求被告給付一百四十萬元之工程款，即屬無理由，應予駁回
    。
三、原告之訴既經駁回，其假執行之聲請即失所附麗，應併予駁回。
四、本案事證已臻明確，兩造其餘攻擊防禦方法，與判決結果不生影響，爰不一一論
    述，附此敘明。
五、據上論結，本件原告之訴為無理由，依民事訴訟法第七十八條，判決如主文。
中　　　華　　　民　　　國　　九十一　　年　　  十一  　　月　　六  　　日
~B臺灣基隆地方法院民事庭
~B　　法　　　官　陳培仁
右為正本係照原本作成。
對於本判決如有不服，須於判決送達後二十日內，向本院提出上訴書狀，上訴於臺灣
高等法院，並按他造當事人之人數附具繕本。
中　　　華　　　民　　　國　　九十一　　年　　　十一　　　月　　八　　　日
~B　　法院書記官　陳錦進
